臺灣高等法院臺南分院刑事判決
110年度上易字第104號
上  訴  人  
即  被  告  郭勁志


上列上訴人因竊盜案件，不服臺灣臺南地方法院109年度易字第9
50號中華民國109年11月17日第一審判決（起訴案號：臺灣臺南
地方檢察署109年度偵字第12981號），提起上訴，本院依簡式審
判程序判決如下：
    主  文
原判決撤銷。
郭勁志犯踰越門窗侵入住宅竊盜罪，處有期徒刑陸月，如易科罰
金，以新台幣壹仟元折算壹日。
    事  實
一、郭勁志原係吳家祥所經營之清潔公司員工，平日工作亦會前
    往吳家祥位於臺南市○區○○○街00巷0號之住處，詎其竟意圖
    為自己不法所有，基於竊盜之犯意，於民國109年6月22日14
    時43分許，騎乘車號000-0000號普通重型機車，前往吳家祥
    上開住處附近路口停放，步行前往吳家祥住處，攀爬至二樓
    自未上鎖之窗戶侵入屋內，並徒手竊取二樓房間桌上之黃金
    戒指1枚(價值約新臺幣〈下同〉15,000元)與現金20,000元，
    得手後隨即騎駛上揭機車離去，嗣為吳家祥發現報警循線查
    獲上情。
二、案經吳家祥訴由臺南市政府警察局第六分局移送臺灣臺南地
    方檢察署檢察官偵查起訴。
    理  由
一、本件被告所犯為死刑、無期徒刑、最輕本刑為三年以上有期
    徒刑以外之罪，亦非屬高等法院管轄之第一審案件，其於本
    院已就被訴事實為有罪之陳述，經告知簡式審判程序之旨後
    ，檢察官、被告對於本件改依簡式審判程序審理均表示無意
    見，本院乃依刑事訴訟法第364 條、第273 條之1 第1 項規
    定，當庭裁定本件進行簡式審判程序。依同法第273 條之2
    規定，本件不受同法第159 條第1 項、第161 條之2 、第16
    1 條之3 、第163 條之1 及第164 條至第170 條有關證據調
    查程序規定之限制，合先敘明。
二、上揭犯罪事實，被告郭勁志於原審及本院審理時坦承上開竊
    盜犯行（原審卷第98頁、本院卷第96頁），核與告訴人吳家
    祥於警詢時證述（見警卷第4至5頁）情節相符，並有犯案路
    線圖2張（見警卷第6至7頁）、現場暨監視錄影畫面翻拍照
    片共38張（見警卷第8至26頁）、被告向被害人坦承本件竊
    案之錄音譯文1份（見警卷第27頁）及車牌號碼000-0000號
    機車之車輛詳細資料報表1份〈車主名稱：郭沛鑫〉（見警卷
    第29頁）可證，被告任意性之自白核與上開證據相符，足堪
    採信。又被告於原審時雖曾辯稱：伊有精神方面疾病，不是
    故意去竊盜的，伊吃藥如果有睡著就不會有事，如果沒睡好
    就可能會有問題，本案發生時，實際情形伊不太清楚，後來
    到家後，伊回想起來開始有印象云云。然經原審向台南市立
    醫院函詢結果，該院函覆：⒈病患自102年07月26日起開始在
    本院身心科就診至107年12月28日(入監服刑期間)，診斷為
    恐慌症及焦慮疾患，病患自109年07月01日起有再次就診本
    科(診斷為伴有混合憂鬱情緒及焦慮適應疾患)。⒉臨床觀察:
    返診時意識清楚，言談切題連貫，無怪異行為，但因壓力有
    導致焦慮煩躁、失眠，未觀察到有病情影響到判斷能力之程
    度等語。有該院109年9月29日南市醫字第1090000892號函暨
    附(被告)就醫摘要及病歷影本1份（見原審卷第55至85頁）
    可參。依上就診紀錄可知，被告犯本案前最後1次就診時間
    為107年12月28日，之後則是犯本案後之109年7月1日始再就
    診，故被告所辯是服用藥物致意識不清才會有此竊盜行為云
    云，顯與事實不符。同時依上述被告就診情形之診斷醫師臨
    床觀察所示，被告返診時意識清楚，言談切題連貫，無怪異
    行為等情，亦足徵被告並無因病而導致判斷能力減損情形。
    況觀察被告行竊過程，被告先將所騎乘機車停放在遠離告訴
    人住處之中華南路路口後，方步行進中華南路一段175巷道
    而前往告訴人住處，於行為之際尚知踩踏大門口馬達攀爬至
    二樓，且侵入住宅入內後亦知辨識、搜尋現金、金戒指等有
    價值之財物，時間僅約6分鐘之迅（被告侵入告訴人住處及
    離開之時間，依監視錄影畫面時間顯示係自109年6月22日14
    時50分起至同時56分），有卷附現場監視錄影畫面翻拍照片
    在卷可參（見警卷第12至17頁），難認其有違法之辨識能力
    顯有不足之情。且其於警詢及本院審理中均能切題回答，並
    於警詢時就案發過程能為明確及完全之陳述（見警卷第1至3
    頁），依現存卷證，並無證據證明其因精神障礙或其他心智
    缺陷致不能辨識行為違法或欠缺依其辨識而行為之能力之情
    形，亦無致其辨識行為違法或依其辨識而行為之能力顯著減
    低之情形，即無依刑法第19條第1、2項規定不罰或減輕其刑
    之情形。且被告於本院審理時已不再主張其有精神障礙事由
    ，是被告此部分於原審時所辯，不足採信。本件事證已臻明
    確，被告犯行堪予認定，應依法論科。
三、論罪科刑：
　　按刑法第321條第1項第2款所謂「毀」係指毀損，稱「越」
    則指踰越或超越，祇要踰越或超越門窗、牆垣或安全設備之
    行為，使該門窗、牆垣或安全設備喪失防閑作用，即該當於
    前揭規定之要件。查被告係徒手攀爬至告訴人上開住處二樓
    後自未上鎖之窗戶侵入屋內行竊，業據被告於原審及本院審
    理時供承無訛。是核被告上開所為，係犯刑法第321條第1項
    第1、2款之踰越門窗侵入住宅加重竊盜罪。
四、原判決撤銷之理由：
  ㈠原審以被告犯刑法第321條第1項第1、2款之踰越門窗侵入住
    宅加重竊盜罪犯行，事證明確，因予論罪科刑，固非無見，
    惟查：⒈被告犯後已返還竊得之現金20,000元及金戒指之對
    價約15,000元，共計35,000元已全數返還予告訴人吳家祥收
    受，有被告提出之與告訴人吳家祥之和解書1份(見本院卷第
    59頁)，並經告訴人吳家祥陳明在卷，有本院公務電話紀錄1
    份可參（本院卷第41頁），足認被告之犯罪所得已實際發還
    被害人，依刑法第38條之1第5項規定，自毋庸再宣告沒收；
    原判決疏未查明，仍以被告僅返還竊得現金20,000元，金戒
    指或相當之對價並未返還，與事實有別，確有可議之處。⒉
    刑事審判之量刑，在於實現刑罰權之分配的正義，故法院對
    科刑判決之被告量刑，應符合罪刑相當原則，使罰當其罪，
    以契合人民之法律感情，此所以刑法第57條明定科刑時應審
    酌一切情狀，尤應注意該條所列各款情形，以為科刑輕重之
    標準；犯罪所生之危險或損害、行為人犯罪後之態度，為刑
    法第57條第1 項第9 款、第10款所定量刑審酌事項之一，是
    行為人犯後悔悟之程度，是否力謀恢復原狀或與被害人達成
    和解，及其後是否能確實履行和解條件，以彌補被害人之損
    害，均攸關於法院判決量刑之審酌，而查被告案發後確已將
    犯罪所得全額返還告訴人（詳後述），此部分量刑基礎已有
    變更，原審在未考慮被告此部分已賠償告訴人之損害情形下
    而為量刑，即有未洽。被告上訴執此指摘原判決不當，為有
    理由，自應由本院予以撤銷改判。
  ㈡爰以行為人之責任為基礎，審酌被告僅因貪圖小利，竟恣意
    侵入住宅竊取他人財物，毫無尊重他人所有財產之體認，欠
    缺法紀觀念，又被告於本案行為時，適值另案執行因假釋出
    監之際，其於假釋期間不思警惕自身行為而涉不法，確有不
    該，且犯後曾一度飾詞狡辯，嗣於原審及本院審理時坦承犯
    行之犯後態度，已見悔意，並酌以本件被告與告訴人已和解
    ，被告已實際賠償告訴人財物損失共計35,000元（現金損失
    20,000元、及金戒指損失換價約15,000元），告訴人實質損
    失已獲填補，且表示不再追究之意，有前述和解書及本院公
    務電話紀錄各1份可參，兼衡被告之犯罪動機、手法、目的
    、被害人所受具體損害，及其自承教育程度為高中肄業、未
    婚，與母親、兄姊及弟弟同住，目前擔任送貨司機，月入約
    3萬多元等一切情狀，量處如主文第2項所示之刑，並諭知易
    科罰金之折算標準，以示懲儆。
　㈢沒收部分：
    按犯罪所得，屬於犯罪行為人者，沒收之。前二項之沒收，
    於全部或一部不能沒收或不宜執行沒收時，追徵其價額。犯
    罪所得已實際合法發還被害人者，不予宣告沒收或追徵。刑
    法第38條之1第1項前段、第3項、第5項分別定有明文。經查
    ，被告所竊得之犯罪所得總計為現金20,000元及金戒指之對
    價約15,000元，共計35,000元，其供稱已全額返還告訴人，
    此經告訴人陳明在卷，並有和解書1份記載甚詳，業如前述
    ，是被告犯罪所得已實際返還以賠償告訴人所受損失，依刑
    法第38條之1第5項規定，爰不再就犯罪所得宣告沒收或追徵
    。
據上論斷，應依刑事訴訟法第273條之1第1項、第369條第1項前
段、第364條、第299條第1項前段，刑法第321條第1項第1款、第
2款、第41條第1項前段，刑法施行法第1條之1第1項，判決如主
文。
本案經檢察官黃信勇提起公訴，經檢察官黃朝貴到庭執行職務。
中　　華　　民　　國　　110 　年　　4 　　月　　21　　日
                  刑事第二庭    審判長法　官  陳顯榮
　　　　　　　　　　　　　　　　　　　法　官  陳弘能
　　　　　　　　　　　　　　　　　　　法　官  黃裕堯
以上正本證明與原本無異。
不得上訴。
　　　　　　　　　　　　　　　　　　　書記官  蔡孟芬
中　　華　　民　　國　　110 　年　　4 　　月　　21　　日
附錄本案論罪科刑法條全文
中華民國刑法第321條
犯前條第1項、第2項之罪而有下列情形之一者，處6月以上5年以
下有期徒刑，得併科50萬元以下罰金：
一、侵入住宅或有人居住之建築物、船艦或隱匿其內而犯之。
二、毀越門窗、牆垣或其他安全設備而犯之。
三、攜帶兇器而犯之。
四、結夥三人以上而犯之。
五、乘火災、水災或其他災害之際而犯之。
六、在車站、港埠、航空站或其他供水、陸、空公眾運輸之舟、
    車、航空機內而犯之。
前項之未遂犯罰之。